臺灣橋頭地方法院刑事裁定　
111年度聲字第876號
聲明異議人  
即受 刑 人   張瀚倫


上列聲明異議人即受刑人因公共危險案件，對臺灣橋頭地方檢察
署檢察官之執行指揮（111年度執字第1335號）聲明異議，本院
裁定如下：
    主  文
聲明異議駁回。
    理  由
一、聲明異議意旨詳如附件「刑事聲明異議狀」所載。
二、按受刑人或其法定代理人或配偶以檢察官執行之指揮為不當
    者，得向諭知該裁判之法院聲明異議；法院應就疑義或異議
    之聲明裁定之，刑事訴訟法第484條、第486條分別定有明文
    。次按犯最重本刑為5年以下有期徒刑以下之刑之罪，而受6
    月以下有期徒刑或拘役之宣告者，得以新臺幣(下同)1,000
    元、2,000元或3,000元折算1日，易科罰金。但易科罰金，
    難收矯正之效或難以維持法秩序者，不在此限；又按受6月
    以下有期徒刑或拘役之宣告，不符第41條第1項易科罰金之
    規定者，得依前項折算規定，易服社會勞動；第2、3 項之
    規定，因身心健康之關係，執行顯有困難者，或易服社會勞
    動，難收矯正之效或難以維持法秩序者，不適用之，刑法第
    41條第1項、第3項、第4項亦分別定有明文。而上開易刑處
    分之否准，係法律賦予檢察官指揮執行時之裁量權限，執行
    檢察官自得考量受刑人之實際情況，是否有難收矯正之效或
    難以維持法秩序，以作為其裁量是否准予易科罰金或易服社
    會勞動之憑據，非謂一經判決宣告易科罰金之折算標準，執
    行檢察官即應為易科罰金或易服社會勞動之易刑處分，至於
    是否有上開法條所稱「難收矯正之效或難以維持法秩序」之
    情形，乃立法者賦與執行檢察官應於具體個案，考量犯罪特
    性、情節等事項而為合於立法意旨之裁量，檢察官就此項裁
    量權之行使，倘無違法、不當（合目的性）或濫用之情形，
    自不得遽謂其執行指揮有何違法、不當，法院僅於發生裁量
    瑕疵之情況始有介入審查之必要（最高法院著有108年度臺
    抗字第1551號裁定意旨可資參照）。準此，倘執行檢察官於
    執行處分時，已具體說明不准易科罰金或易服社會勞動之理
    由，且未有逾越法律授權或專斷等濫用權限之情事，自不得
    遽謂執行檢察官執行之指揮為不當。
三、查聲明異議人即受刑人張瀚倫(下稱受刑人)於民國110年11
    月12日因犯不能安全駕駛動力交通工具罪，經本院以111年
    度交簡字第62號判處有期徒刑4月，併科罰金10,000元確定
    （下稱本案）。嗣本案經移送臺灣橋頭地方檢察署(下稱橋
    頭地檢署)執行後，該署執行檢察官以：受刑人歷年酒駕3犯
    ，檢察官認易科罰金及社會勞定已難收矯正之效，且本件酒
    測值甚高，不准易科罰金及社會勞動，並據以核發111年度
    執字第1335號執行傳票等情。嗣受刑人於111年8月4日向橋
    頭地方檢察署具狀表示：其於108間經診斷罹患冠狀動脈心
    臟病，現仍需每月回診就醫，且受刑人之父母均已年邁，均
    需仰賴受刑人扶養，受刑人之父日常生活無法自理，必須由
    受刑人照顧，受刑人如入監服刑，其父母將無人照料，希望
    給予易科罰金之機會，並提出受刑人其與父之診斷證明書、
    就醫紀錄證明及戶籍資料等件為佐；經該署檢察官審酌後，
    仍於同年月5日函覆除同上開不准易科罰金及易服社會勞動
    之理由外，並敘明⒈被告歷年3犯酒駕，前2案均以緩起訴處
    分期滿，仍再犯本案酒駕犯行，足認易科罰金顯收矯正之效
    ，⒉受刑人酒後騎乘機車上路，沿路跨越雙黃線，行車不穩
    ，經警攔查後，酒測值為0.69毫克，已超出標準值1倍以上
    ，顯然已經造成公共危險，並參以受刑人前案2次酒駕案件
    之紀錄，足認受刑人漠視公共危險，執意酒駕上路，罔顧公
    眾之生命、身體、財產之安全，益徵本件易科罰金難以維持
    法秩序，而不准予易科罰金及易服社會勞動；⒊另針對異議
    人所述經濟及家庭因素等事由，表示依刑法第41條第1項但
    書規定，此已非屬據以准許易科罰金之事由，且就受刑人所
    述患心臟病部分，乃屬可否入監執行之事由，應由監所醫療
    專業人員判斷，與是否准予易科罰金無涉，且前案已給予受
    刑人2次緩起訴處分之機會，受刑人仍再次違犯相同模式犯
    罪，足認替代方案不足以發揮效果，執行短期自由刑即為不
    得不然之選項等節，此有本院依職權調閱橋頭地檢署111年
    度執字第1335號、111年度執聲他字第768號執行案卷核閱無
    訛，先予敘明。從而，可見檢察官為執行傳票之執行指揮後
    ，受刑人已具狀陳述並請求准予易科罰金，且充分表示意見
    ，即時提出不宜發監執行之個人特殊事由供檢察官衡酌，自
    難認檢察官作成本件不得易科罰金之處分有何重大瑕疵可指
    。
四、經查，臺灣高等檢察署認酒駕案件之受刑人有下列情形之一
    者，應予審酌是否屬刑法第41條第1項但書所定「難收矯正
    之效或難以維持法秩序」之情形，而不准易科罰金：⒈酒駕
    犯罪經查獲三犯（含）以上者；⒉酒測值超過法定刑罰標準
    ，並對公共安全有具體危險者；⒊綜合卷證，依個案情節（
    例如酒駕併有重大妨害公務等事實），其他認易科罰金難收
    矯正之效或難以維持法秩序者。酒駕案件受刑人有酒駕犯罪
    經查獲三犯（含）以上者，而經考量個案情況，准予易科罰
    金者，應送請該署檢察長複核以資慎重一節，有臺灣高等檢
    察署111年2月23日檢執甲字第11100017350號函可佐，上開
    意見並報請法務部備查，亦有法務部111年3月28日法檢字第
    11104508130號函可參，臺灣高等檢察署並函請各地檢察署
    嚴格審核是否對於酒駕累犯案件准予易科罰金，此亦有臺灣
    高等檢察署111年4月1日檢執甲字第11100047190號函可證。
    另橋頭地檢署因應刑法第185條之3修法從重處罰之趨勢，認
    法務部於102年間以法檢字第10204535170號函，針對酒駕犯
    行之易科罰金，訂定「五年內三犯」者，原則認定係屬「難
    收矯正之效，或難以維持法秩序」，進而不予許可易科罰金
    之標準，然自102年迄今酒駕案件仍層出不窮，甚造成重大
    交通事故，可知上開標準已無法契合目前的社會民情及立法
    趨勢，遂於111年1月11日訂定「臺灣橋頭地方檢察署審核酒
    駕案件是否准許易科罰金或易服社會勞動標準」（下稱橋頭
    地檢署酒駕易刑處分標準），該標準訂定「受刑人歷年酒駕
    3犯或3年內酒駕2犯者，應認為『易科罰金或易服社會勞動，
    難收矯正之效或難以維持法秩序』，而不准易科罰金或易服
    社會勞動，但有下列情形之一者，得斟酌個案情況准予易科
    罰金或易服社會勞動：⒈駕駛汽車以外之動力交通工具（例
    如機車、電動腳踏車），而吐氣所含酒精濃度未達每公升0.
    55毫克，且未因而致人於死或受傷者；⒉有其他事由足認易
    科罰金或易服社會勞動已可收矯正之效或維持法秩序者」。
五、查本件受刑人歷年酒駕之時間分別為100年、107年10月12日
    （前案）、110年11月13日（本案），可知受刑人歷年內酒
    駕3犯，而受刑人於本案係酒後騎乘機車上路時，因逆向跨
    越雙黃線，且行車不穩為警攔查後，經測得其酒測值為每公
    升0.69毫克等節，有臺灣高等法院被告前案紀錄表及本院11
    1年度交簡字第62號刑事簡易判決等件存卷可按；則依上開
    橋頭地檢署酒駕易刑處分標準，可知原則上應不准許受刑人
    本案易科罰金或易服社會勞動，且橋頭地檢署檢察官並具體
    審酌受刑人本案酒測值為每公升0.69毫克，且前次2案酒駕
    均以緩起訴處分結案，然受刑人仍於110年再犯本件酒駕案
    件(3犯)，足認前案並未能對受刑人產生預防之效果，且因
    被告之酒測值已對駕駛人的意識有影響，及受刑人酒後駕車
    當時跨越雙黃線行車不穩等情，顯然已對道路安全造成危害
    ，認有不執行所宣告之刑，難收矯正之效或難以維持法秩序
    之情形，而不准受刑人易科罰金及易服社會勞動。是以，檢
    察官所為指揮執行命令，核屬法律授權檢察官所行使之合義
    務性裁量，且已附具體理由，並無違法或不當之處。
六、另受刑人雖稱有前開家庭、經濟等因素存在，惟參以刑法第
    41條第1項規定於修法後已刪除「受刑人因身體、教育、職
    業、家庭之關係或其他正當事由，執行顯有困難」之要件，
    故執行檢察官考量是否准予受刑人易科罰金或易服社會勞動
    時，僅須就受刑人是否具有「確因不執行所宣告之刑，難收
    矯正之效，或難以維持法秩序」事由為裁量，自不得徒憑受
    刑人前開主張即謂其有執行顯有困難情事，進而認檢察官不
    准其易刑處分之執行指揮有何逾越法律授權、專斷等濫用權
    力之情事。
七、綜上所述，本件檢察官執行之指揮，並無不當，受刑人本件
    聲明異議，為無理由，應予駁回。
八、據上論斷，依刑事訴訟法第486條規定，裁定如主文。　　
中　　華　　民　　國　　111 　年　　9 　　月　　19　　日
                  刑事第四庭      法　官  許瑜容
以上正本證明與原本無異。
如不服本裁定，應於送達後5日內，向本院提出抗告狀。
中　　華　　民　　國　　111 　年　　9 　　月　　19　　日
                                  書記官  周素秋
附件：刑事聲明異議狀影本乙件。